臺灣高等法院刑事裁定
111年度抗字第289號
抗  告  人  
即  被  告  邱俊瑋



選任辯護人  法律扶助基金會侯銘欽律師
上列抗告人即被告因殺人等案件，不服臺灣桃園地方法院中華民
國111年1月28日延長羈押裁定（110年度原重訴字第5號），提起
抗告，本院裁定如下：
    主  文
抗告駁回。
    理  由
一、原裁定意旨略以：
　㈠被告邱俊瑋因殺人等案件，前經原審訊問後，認其涉犯刑法
    第271條第1項殺人罪嫌，犯罪嫌疑重大，且有刑事訴訟法第
    101條第1項第1、2、3款之情形，非予羈押顯難進行審判程
    序，而於民國110年11月9日執行羈押並禁止接見通信在案。
　㈡嗣因被告羈押期間即將屆滿，經原審予以訊問，且經被告、
    辯護人表示意見後，認被告涉犯刑法第271條第1項殺人罪嫌
    ，有起訴書羅列之證據可佐，犯罪嫌疑重大，所犯係最輕本
    刑有期徒刑10年以上之殺人重罪，又被告曾於案發後企圖將
    犯案兇器西瓜刀湮滅，為其自承在卷，有事實足認其有滅證
    之虞，且本案應接受交互詰問之證人甚多，對於案發之初，
    究竟由被害人方或是被告方先動手傷人，兩方證述仍不一致
    ，於審理期日之交互詰問程序結束之前，有事實足認被告在
    此重罪追訴之壓力下，有串證之虞，而有刑事訴訟法第101
    條第1項第1、2、3款之情形。復考量國家刑事司法權之有效
    行使、社會秩序及公共利益、被告人身自由之限制，本案前
    開之羈押原因無從以命具保、責付、限制住居等侵害較小之
    手段替代，仍有繼續羈押之必要，自111年2月9日起延長羈
    押2月，並為防止被告與證人串證，而禁止接見通信。
二、抗告意旨略以：
　　抗告人即被告邱俊瑋（下稱抗告人）係自行投案，且配合警
    方協尋凶器，業經警方扣押而保管本案相關刀械等，自無可
    能再有滅證之虞。另本案業已傳訊證人羅章旭、張紫寧、被
    告、陳智杰、盧胤褰進行交互詰問，僅未交互詰問證人陳均
    翰、彭宇瑍，原審裁定證人證述不一致遽認被告有串證之疑
    慮，自有速斷，原審延長羈押並諭知禁止接見通信，實有違
    誤，爰依法提起抗告。
三、按被告經法官訊問後，認為犯罪嫌疑重大，而㈠有逃亡或有
    事實足認為有逃亡之虞，㈡有事實足認為有湮滅、偽造、變
    造證據或勾串共犯或證人之虞，㈢所犯為死刑、無期徒刑或
    最輕本刑為5年以上有期徒刑之罪，有相當理由認為有逃亡
    、湮滅、偽造、變造證據或勾串共犯或證人之虞者之情形之
    一，非予羈押，顯難進行追訴、審判或執行者，得羈押之，
    刑事訴訟法第101條第1項定有明文。法院對被告執行羈押，
    其本質上係為使刑事訴訟程序得以順利進行，或為保全證據
    或為擔保嗣後刑之執行，而對被告所實施剝奪其人身自由之
    強制處分，故法院僅須依刑事訴訟法第101條第1項之規定，
    並審查被告犯罪嫌疑是否重大、有無賴此保全偵審或執行之
    必要。而關於羈押之原因及其必要性，法院應就具體個案，
    依通常生活經驗法則、論理法則衡酌是否有非予羈押顯難保
    全證據或難以遂行訴訟程序之情形為判斷。對於被告羈押與
    否之審查，其目的既僅在判斷有無實施羈押強制處分之必要
    ，並非認定被告有無犯罪之實體審判程序，不適用直接審理
    原則，相關證據只須達釋明之程度即可，而不必至確信之程
    度，故關於羈押之要件，即無須經嚴格證明，以經釋明得以
    自由證明為已足。又被告有無羈押之必要，法院僅須審查被
    告犯罪嫌疑是否重大、有無羈押原因、以及有無賴羈押以保
    全偵審或執行之必要，由法院就具體個案情節予以斟酌決定
    ，如就客觀情事觀察，法院許可羈押之裁定或延長羈押之裁
    定，在目的與手段間之衡量並無明顯違反比例原則情形，即
    無違法或不當可言。
四、經查：　　　　
　㈠抗告人前經原審訊問後，認其為殺人等犯行，有臺灣桃園地
    方檢察署110年度偵字24995號等起訴書所載之供述證據、非
    供述證據在卷可佐，足認抗告人涉犯刑法第271條第1項之殺
    人罪嫌重大；又原審審理程序傳喚多位證人，前後、互相證
    述不一，尚有證人陳均翰未到庭，認抗告人有勾串共犯、證
    人之虞，且因抗告人在案發後丟棄犯案刀械，亦有湮滅證據
    之虞；參以刑法第271條第1項之殺人罪係法定本刑為10年以
    上有期徒刑之重罪，衡諸趨吉避凶之人之常情，被告逃亡以
    規避審判及後續執行程序之可能性自屬較高，是本案羈押原
    因仍然存在，不能僅因抗告人後有自行到案等情，即認抗告
    人無羈押之必要。而具保、責付或限制住居等侵害較小之手
    段，均不足以確保偵查、審判或執行程序之順利進行，仍有
    羈押並禁止接見通信之必要。且衡以抗告人涉犯之罪嫌，對
    社會危害程度及國家刑罰權遂行之公益考量，與其人身自由
    之私益兩相權衡後，認原審對抗告人延長羈押並禁止接見通
    信之處分，符合憲法比例原則及刑事訴訟法上羈押相當性原
    則之要求。依刑事訴訟法第108條第1項、第5項前段規定，
    原審裁定延長羈押並禁止接見通信等旨，經核與卷內事證尚
    無不合，認事用法亦無違誤，應予維持。
　㈡原審經訊問抗告人後，審酌全卷相關事證，以抗告人犯罪嫌
    疑重大，有前開羈押原因，並有羈押必要，裁定抗告人延長
    羈押，並禁止接見通信，核無不合，且就其目的與手段間之
    衡量，亦無明顯違反比例原則之情形。抗告人執前揭抗告意
    旨，無非係對原審法院適法之職權行使，及原裁定理由已說
    明之事項，徒憑己見再事爭執，為無理由，應予駁回。
五、據上論斷，應依刑事訴訟法第412條，裁定如主文。　　
中　　華　　民　　國　　111 　年　　2 　　月　　24　　日
              　  刑事第二十三庭審判長法　官  許永煌
　　　　　　　　　　　　　　　　　    法　官  雷淑雯
　　　　　　　　　　　　　　　　　    法　官  黃美文
以上正本證明與原本無異。
不得再抗告。
                                　    書記官  彭威翔
中　　華　　民　　國　　111 　年　　2 　　月　　25　　日